臺灣新竹地方法院民事判決
                                    108年度重訴字第156號
原      告  劉銀秋  
訴訟代理人  龍其祥律師
被      告  徐增田  
訴訟代理人  劉純增律師
上列當事人間返還借款事件，本院於民國110年1月6日辯論終結
，判決如下：
    主      文
被告應給付原告新臺幣柒佰捌拾萬伍仟元，及自民國一○八年八
月二十三日起至清償日止，按年息百分之五計算之利息。
訴訟費用由被告負擔。
    事實及理由
一、原告主張：
㈠、被告為原告胞妹劉樺柳（原名劉春連、劉嫻卉）之配偶，被
    告前於民國68年起陸續向原告借款，復因其未成年子徐○佑
    於93年1月2日將車輛交予無駕駛執照之訴外人曾嘉俊騎乘發
    生交通事故，致訴外人曹昌群頭部嚴重受創，經本院以94年
    度重訴字第32號民事判決認定被告應與劉樺柳連帶賠償曹昌
    群新臺幣（下同）16,726,983元。斯時，被告名下擁有坐落
    於新竹縣○○鄉○○段000000地號土地（下稱系爭土地）及其上
    同段0000建號建物（下稱系爭建物）《系爭土地及建物合稱
    系爭不動產》，劉樺柳則有新竹縣○○鄉○○段00000號土地（下
    稱長威段土地），被告夫妻恐曹昌群對上開不動產聲請強制
    執行將無處居住，對積欠原告之款項亦將無法清償，遂設定
    1,300萬元最高限額抵押權予原告以供擔保；嗣曹昌群對被
    告夫妻及原告提起偽造文書罪告訴，經雙方律師結算後，兩
    造間實際債權金額為7,805,000元，並由曹昌群之法定代理
    人與原告及被告夫妻達成協議，約定劉樺柳將長威段土地移
    轉登記予曹昌群或其指定之人，以清償上開16,726,983元債
    權；被告則將系爭不動產移轉登記予原告，代物清償7,805,
    000元借款債權；原告並同意被告夫妻繼續使用系爭不動產1
    0年。
㈡、原告取得系爭土地後，其上因有訴外人徐元坑、徐金勝所有
    之門牌號碼新竹縣○○鄉○○路000號、000號房屋，遂請求徐元
    坑、徐金勝拆屋還地，經本院101年度訴字第601號、臺灣高
    等法院103年度上易字第137號審理後，認原告請求無理由，
    判決確定；訴外人徐元坑、徐金勝於勝訴後進而主張優先承
    買權，訴請塗銷兩造間就系爭不動產之所有權移轉登記，經
    本院104年度訴字第286號及臺灣高等法院105年度上字第922
    號審理後，認徐元坑、徐金勝請求有理由確定在案。訴外人
    徐元坑、徐金勝於106年11月2日乃就系爭不動產完成所有權
    移轉登記，並將價金7,805,000元提存於法院。
㈢、本院97年度易字第491號刑事判決雖認兩造間並無1,300萬元
    之債權，然並非指系爭債權不存在，且系爭債權為訴外人曹
    昌群所認可，被告及訴外人徐元坑、徐金勝於本院104年度
    訴字第286號及臺灣高等法院105年度上字第922號案件審理
    期間亦不爭執，蓋若無系爭債權，系爭不動產之買賣自無法
    成立即無優先承買權可言。又原告原設定1,300萬元之最高
    限額抵押權，於取得系爭不動產所有權後，上開抵押權即因
    混同而消滅；惟訴外人徐元坑、徐金勝主張優先承買權提起
    塗銷所有權移轉登記之訴，倘若徐元坑、徐金勝確定有優先
    承買權，於以同一條件給付被告7,805,000元價金後，被告
    即應將系爭不動產所有權移轉予徐元坑、徐金勝，被告代物
    清償不能成立，而系爭不動產原擔保系爭債權之抵押權又已
    消滅，原告之債權將無保障，因而原告於與徐元坑、徐金勝
    塗銷所有權移轉登記之訴訟進行中，將該敗訴後可能發生之
    系爭債權讓與原告之子即訴外人吳宗遠，並設定最高限額抵
    押權900萬元以為擔保，迨原告將上開提存款為假扣押查封
    後，即塗銷設定予吳宗遠之900萬元最高限額抵押權，吳宗
    遠並將已回復之系爭債權讓與原告，原告雖多次請被告同意
    原告領取該提存金俾免訟累，然被告否認借款債權存在，不
    得已提起本件訴訟。
㈣、訴之聲明：被告應給付原告7,805,000元，及自起訴狀繕本送
    達翌日起至清償日止，按年息百分之5 計算之利息。
二、被告則以：
㈠、被告及被告配偶劉樺柳均未曾向原告借款，亦未曾收受原告
    交付之款項，伊等係為逃避鉅大賠償債務，始與原告商議如
    何製造虛偽債權，並簽立多張借據及於伊等所有之不動產上
    設定1,300萬元之最高限額抵押權，藉以保全僅有之房地，
    上情業經本院97年度易字第491號刑事判決認定之。又對照
    原告提出之日曆紙書寫借據（本院調解卷第91、93頁），該
    日曆紙之日期應係86年5月27日，然借據內容卻載69年、70
    年之借款，顯非可能。另原告提出之94年間三筆匯款紀錄，
    乃係劉姓家族於93年間分產所得，大哥將款項先交給原告，
    再由原告匯款轉交被告，並非原告交付借款予被告。
㈡、答辯聲明：原告之訴駁回。
三、兩造不爭執事項：
㈠、被告與配偶劉樺柳（原告胞妹、原名劉嫻卉、劉春連）前因
    未成年之子徐○佑於93年1月2日將車輛交予無駕駛執照之訴
    外人曾嘉俊騎乘時發生車禍，致訴外人曹昌群受有傷害一事
    ，經本院於95年8月8日以94年重訴字第32號判決認定被告及
    配偶劉樺柳應與徐○佑連帶賠償訴外人曹昌群16,726,983元
    ，有本院94年度重訴字第32號判決附卷可參(見本院重訴字
    卷二第29至45頁)。
㈡、被告於93年4月28日將其所有新竹縣○○鄉○○段000000地號土地
    （下稱系爭土地）設定最高限額抵押權1,000萬元予原告，
    嗣於93年12月31日辦理塗銷登記；復於94年1月20日將系爭
    土地及其上同段0000建號建物（下稱系爭建物）《土地及建
    物合稱系爭不動產》，及劉樺柳所有新竹縣○○鄉○○段00000地
    號土地（下稱長威段土地），設定最高限額抵押權1,300萬
    元予原告，有新竹縣地籍異動索引及土地登記申請書可參（
    見本院調解卷第33至34頁、本院重訴字卷二第47至77頁）。
㈢、兩造及劉樺柳曾於97年7月10日簽訂借款證明書，其上記載被
    告及劉樺柳自68年6月5日起陸續向原告借款7,805,000元，
    雙方協商分期攤還，協商結果為：被告已將名下所有之不動
    產設定予原告；被告每月15日分期攤還原告15,000元，若無
    法依約償還時須先行告知，若未告知，原告無須被告同意得
    逕行處分被告所有之不動產，有借款證明書在卷可參（見本
    院調解卷第14頁）。㈣
㈣、訴外人曹昌群認為兩造及劉樺柳虛偽設定不爭執事項第㈡㈡點
    所示之抵押權，對兩造及劉樺柳提起偽造文書刑事告訴，經
    檢察官提起公訴，案件審理期間，訴外人曹昌群之法定代理
    人曹白聖燕、原告、被告及被告配偶劉樺柳於98年8月24日
    在律師見證下簽訂協議書，雙方協議內容略為：劉樺柳願將
    其所有長威段土地過戶予曹昌群或曹昌群指定之人以抵償本
    院94年度重訴字第32號判決之賠償金；原告願意塗銷不爭執
    事項第㈡點所示1,300萬元最高限額抵押權，並給付曹昌群25
    萬元；被告及劉樺柳因無力返還原告7,805,000元，被告願
    將系爭不動產作價過戶予原告，由原告取得所有權，原告並
    同意將系爭建物無償借予被告及劉樺柳使用10年，有協議書
    可參（見本院調解卷第27至29頁）。
㈤、本院97年度易字第491號刑事判決認：被告與劉樺柳明知並未
    積欠原告1,300萬元債務，且被告所有之系爭不動產，以及
    劉樺柳所有之長威段土地絕無上述價值，竟共同基於使公務
    員登載不實之事項於所掌公文書之犯意聯絡，於94年1月19
    日訂立虛偽之抵押權設定契約書及委託書，以系爭不動產及
    長威段土地為標的，設定最高限額1,300萬元之抵押權予原
    告，足生損害於曹昌群以及地政機關對於地籍管理之正確性
    ，而認被告、劉樺柳共同明知為不實之事項，而使公務員登
    載於職務上所掌之公文書，足以生損害於公眾及他人，均處
    有期徒刑3月，均減為有期徒刑1月又15日，均緩刑2年；原
    告共同明知為不實之事項，而使公務員登載於職務上所掌之
    公文書，足以生損害於公眾及他人，處有期徒刑2月，減為
    有期徒刑1月，緩刑2年等情，有本院97年度易字第491號刑
    事宣示判決筆錄可參（見本院調解卷第31頁至32頁）。
㈥、被告依不爭執事項第㈣點協議書之約定，於98年10月6日移轉
    系爭不動產予原告，原告前對訴外人徐元坑、徐金勝提起排
    除侵害訴訟，請求將坐落系爭土地上門牌號碼新竹縣○○鄉○○
    路000號、000號建物拆除，並將土地返還予原告，經本院以
    101年度訴字第601號判決原告勝訴，惟上訴後由臺灣高等法
    院以103年度上易字第137號廢棄原判決，駁回原告拆屋還地
    之請求確定，有上開判決在卷可參（見本院調解卷第35頁至
    55頁）。
㈦、訴外人徐元坑、徐金勝依優先承買之法律規定，對原告及被
    告提起塗銷系爭不動產所有權移轉登記等訴訟，經本院以10
    4年度訴字第286號判決駁回，惟上訴後由臺灣高等法院以10
    5年度上字第922號判決認定訴外人徐元坑、徐金勝有優先承
    買權，准許塗銷兩造間就系爭不動產之所有權移轉登記，並
    判准於訴外人徐元坑、徐金勝給付7,805,000元予被告後，
    將系爭不動產所有權移轉登記予訴外人徐元坑、徐金勝，案
    已確定。嗣訴外人徐元坑、徐金勝將優先承買系爭不動產之
    價金7,805,000元提存於本院，並於106年11月2日以判決移
    轉為原因登記為系爭不動產之所有權人，有上開判決及土地
    登記第二類謄本、本院106年度存字第680號提存書可參（見
    本院調解卷第56頁至82頁、重訴卷二第229頁）。
㈧、系爭不動產於104年11月25日設定900萬最高限額抵押予原告
    之子吳宗遠，原告就系爭7,805,000元借款債權對被告聲請
    假扣押，由本院以106年司裁全字第208號裁定准許，原告辦
    理提存後，對訴外人徐元坑、徐金勝提存於本院之7,805,00
    0元價金執行假扣押（見本院調解卷第83至85頁）。
㈨、被告配偶劉樺柳曾簽立本院調解卷第15頁至第26頁之借據予
    原告收執。
四、本院協同兩造整理爭點如下：
    原告主張兩造間存在7,805,000元之消費借貸法律關係，依
    民法第478條之規定請求返還借款有無理由？被告抗辯未積
    欠原告借款，借款證明書係通謀虛偽意思表示，是否可採？
五、得心證之理由：
㈠、原告主張被告自68年起陸續向原告借款7,805,000元，且於97
    年7月10日簽訂借款證明書，約定被告應按月攤還原告15,00
    0元，並將其所有之系爭不動產設定抵押權予原告，如被告
    未依約償還，原告可取得系爭不動產之所有權；嗣於98年8
    月24日，被告簽訂協議書，同意將系爭不動產之所有權移轉
    登記予原告，抵償上開7,805,000元之債務等情；被告則否
    認曾向原告借款，並抗辯其係為避免訴外人曹昌群以本院94
    年度重訴字第32號民事判決對其強制執行，始與原告通謀虛
    偽製造假債權云云，經查：
　１被告於93年4月28日將系爭土地設定最高限額抵押權1,000萬
    元予原告，嗣於93年12月31日辦理塗銷登記；復於94年1月2
    0日將系爭不動產及長威段土地設定最高限額抵押權1,300萬
    元予原告；被告及劉樺柳並於97年7月10日出具借款證明書
    ，上記載其等自68年6月5日起陸續向原告借款7,805,000元
    ，雙方協商分期攤還，協商結果為：被告已將名下所有之不
    動產設定予原告，被告每月15日分期攤還原告15,000元，若
    無法依約償還時須先行告知，若未告知，原告無須被告同意
    得逕行處分被告所有之不動產。兩造、劉樺柳及訴外人曹昌
    群之法定代理人曹白聖燕復於98年8月24日在律師見證下簽
    訂協議書，雙方協議內容包括：被告及劉樺柳因無力返還原
    告7,805,000元，被告願將系爭不動產作價過戶予原告，由
    原告取得所有權，原告並同意將系爭建物無償借予被告及劉
    樺柳使用10年，上開事實均為兩造所不爭執（見不爭執事項
    ㈡、㈢、㈣），堪認屬實。依上可知，被告於97年7月10日出具
    之借款證明書、兩造於98年8月24日作成之協議書明確記載
    ：被告及劉樺柳積欠原告借款7,805,000元，被告同意移轉
    系爭不動產所有權以抵償系爭借款債務，堪認兩造間存有7,
    805,000元之消費借貸法律關係之外觀。
　２按表意人與相對人通謀而為虛偽意思表示者，其意思表示無
    效；但不得以其無效對抗善意第三人。虛偽意思表示，隱藏
    他項法律行為者，適用關於該項法律行為之規定，民法第87
    條定有明文。又按是否隱藏他項法律行為，亦須由當事人予
    以主張，法院始得加以審究，又當事人就其有利於己之事實
    ，應負舉證之責，是主張隱藏有他項法律行為之人，自應就
    此利己之事實，負舉證責任（最高法院85年度台上字第2114
    號判決參照）。稽諸借款證明書、協議書之內容，兩造間既
    存有消費借貸法律關係之外觀，則被告抗辯其僅為避免財產
    遭曹昌群強制執行，始與原告通謀虛偽製造假債權，兩造間
    實無受通謀意思表示即借貸關係拘束之意，被告自應就此事
    實負舉證責任。經查，被告與劉樺柳前因未成年之子徐○佑
    於93年1月2日將車輛交予無駕駛執照之訴外人曾嘉俊騎乘時
    發生車禍，致訴外人曹昌群受有傷害一事，經本院於95年8
    月8日以94年重訴字第32號判決認定被告及配偶劉樺柳應與
    徐○佑連帶賠償訴外人曹昌群16,726,983元；被告及劉樺柳
    並於94年1月20日將系爭不動產及長威段土地設定最高限額
    抵押權1,300萬元予原告，均為兩造所不爭執（見不爭執事
    項㈠、㈡），被告並據此抗辯係為避免財產遭曹昌群強制執行
    ，始與原告通謀虛偽製造7,805,000元之借貸債權債務。惟
    查，被告、劉樺柳與曹昌群之法定代理人曹白聖燕於98年8
    月24日在協議書中約定：劉樺柳願將其所有長威段土地過戶
    予曹昌群或曹昌群指定之人以抵償本院94年度重訴字第32號
    判決之賠償債務，且於原告塗銷長威段土地之抵押權並給付
    曹昌群25萬元，及劉樺柳履行該協議書前揭約定事項後，曹
    昌群同意不再向被告及劉樺柳主張前揭損害賠償債權（見不
    爭執事項㈣、本院調解卷第28頁），則於履行系爭協議書後
    ，曹昌群即無法再以上開判決為執行名義，對被告所有之系
    爭不動產聲請強制執行，原告與被告及劉樺柳實無再製造假
    債權之必要，然兩造仍以同一協議書再次確認被告積欠原告
    7,805,000元借款之事實，被告抗辯其與劉樺柳係為避免遭
    曹昌群強制執行，基於製造假債權之目的，始承認系爭借款
    債務，難認可採。
　３本院97年度易字第491號刑事判決雖認：被告與劉樺柳明知並
    未積欠原告1,300萬元債務，且被告所有之系爭不動產，以
    及劉樺柳所有之長威段土地絕無上述價值，竟共同基於使公
    務員登載不實之事項於所掌公文書之犯意聯絡，於94年1月1
    9日訂立虛偽之抵押權設定契約書及委託書，以系爭不動產
    及長威段土地為標的，設定最高限額1,300萬元之抵押權予
    原告，足生損害於曹昌群以及地政機關對於地籍管理之正確
    性，而認原告、被告、劉樺柳共同明知為不實之事項，而使
    公務員登載於職務上所掌之公文書，足以生損害於公眾及他
    人，均判處罪刑確定在案（見不爭執事項㈤），然民事事件
    依民事訴訟法之規定審酌證據價值認定事實而適用法律，並
    不受刑事判決認定事實之拘束。況且，本院97年度易字第49
    1號刑事判決雖認定被告及劉樺柳並未積欠原告1,300萬元之
    借款，故意虛偽設定1,300萬元之最高限額抵押權，而犯使
    公務員登載不實罪，惟並未認定原告與被告及劉樺柳間完全
    不存在消費借貸關係，被告以前揭刑事判決認定之事實抗辯
    兩造間無借款關係，難認有理。
㈡、原告主張被告於借款證明書中承認與劉樺柳共同向原告借款7
    ,805,000元，及以協議書同意以其所有之系爭不動產抵償，
    而該筆借款債務係結算自被告及配偶劉樺柳自68年起向原告
    借款之金額，並提出附表所示之借據作為佐證，被告亦不爭
    執其配偶劉樺柳曾出具該等借據予原告(見不爭執事項㈨)，
    僅抗辯均係其與劉樺柳及原告通謀虛偽製作云云。經查：
　１劉樺柳於94年1月2日出具附表編號12借據後，原告即於94年1
    月4日匯款655,000元予劉樺柳，此有新竹國際商業銀行匯款
    副通知書在卷可稽（見本院重訴字卷一第81頁），借款、匯
    款日期密接、金額相符，堪認原告該筆匯款之目的確為交付
    借款，原告主張劉樺柳於如附表所示之時間向其借款等情，
    並非虛妄；至於被告抗辯原告上開匯款之緣由為家族分產，
    原告及劉樺柳之胞兄將3姊妹應分得之遺產金額全數交由原
    告平均分配云云，則未舉證以實其說，難信為真。
　２再查，附表編號5及編號7之借據背面係日曆紙，其上印有「5
    月27日、農曆4月21日、星期二」等資訊，可比對出該紙張
    為86年5月27日之日曆紙，此有上開借據影本、農曆國曆對
    照表在卷可稽(見本院重訴字卷一第139、216、220頁)，被
    告雖抗辯此情可證明2張借據上所載之借款日期：「69年12
    月10日」、「70年5月3日」均屬虛偽，劉樺柳應係於93年1
    月2日徐○佑發生交通事故以後，始以家中舊月曆紙製造借據
    等語。惟依日曆之通常使用方式，係於日曆記載之日撕取前
    一日之頁面，並將撕下之日曆紙丟棄或作為他用，被告抗辯
    劉樺柳於93年以後，仍使用86年之日曆紙記事，實非日常生
    活之常態，原告主張該等借據係86年間被告再次向原告借款
    時，以當時之月曆紙背面補寫乙節，較為可信。
㈢、被告依不爭執事項第㈣點協議書之約定，於98年10月6日移轉
    系爭不動產予原告，原告前對訴外人徐元坑、徐金勝提起排
    除侵害訴訟，請求將坐落系爭土地上門牌號碼新竹縣○○鄉○○
    路000號、000號建物拆除，並將土地返還予原告，經本院以
    101年度訴字第601號判決原告勝訴，惟上訴後由臺灣高等法
    院以103年度上易字第137號駁回原告拆屋還地之請求確定，
    訴外人徐元坑、徐金勝再依優先承買之法律規定，對原告及
    被告提起塗銷系爭不動產所有權移轉登記等訴訟，經本院以
    104年度訴字第286號判決駁回，惟上訴後由臺灣高等法院以
    105年度上字第922號判決認定訴外人徐元坑、徐金勝有優先
    承買權，准許塗銷兩造間之所有權移轉登記，並判准於訴外
    人徐元坑、徐金勝給付7,805,000元予被告後，將系爭不動
    產所有權移轉登記予訴徐外人元坑、徐金勝，該判決已確定
    等情，為兩造所不爭執（見不爭執事項㈥、㈦）。被告在臺灣
    高等法院以105年度上字第922號塗銷所有權移轉登記事件中
    ，對原告主張：「系爭買賣包括土地及被上訴人甲○○居住的
    農舍，總價金為7,805,000元，也就是當時計算的欠款抵償
    ，並且答應給甲○○全家無償居住10年，有關稅金的部分由居
    住的人即甲○○自行負擔，至於土地過戶時申請書上所載的價
    金只是依照土地增值稅的計算方式以公告現值計算而已，並
    非真正的買賣價金」等情，亦為相同之陳述；被告並於該事
    件中陳稱：對於協議書所述買賣真正及買賣條件均不爭執等
    語，有105年8月2日準備程序筆錄及106年3月29日言詞辯論
    筆錄足稽（見本院重訴字卷二第203至205頁、221至223頁）
    ，足見被告於98年間與曹昌群達成和解，及與劉樺柳均遭判
    決使公務員登載不實罪確定後，直至105至106年間其仍不否
    認與劉樺柳共同積欠原告借款7,805,000元。況且於該塗銷
    所有權移轉登記事件中，如被告否認移轉系爭不動產予原告
    係基於抵償債務之買賣關係，訴外人徐元坑、徐金勝即無從
    主張優先承買權，對被告而言實屬有利，然被告捨此而不為
    ，仍承認其與劉樺柳積欠原告7,805,000元借款債務，並同
    意依協議書之約定，以其名下之系爭不動產移轉登記予原告
    以抵償系爭借款債務，堪認被告係基於事實而為之陳述。再
    查，證人即原告及劉樺柳之胞姊廖劉星蘭、被告之女兒徐緗
    盈均於本院104年度訴字第286號塗銷所有權移轉登記事件中
    具結證稱：知悉被告曾向原告借款，且兩造於協議書中約定
    由被告將系爭不動產過戶予原告以抵償被告積欠原告之7,80
    5,000元借款債務等語（見本院重訴字卷二第143至151頁）
    ，證人即被告之叔叔徐振貴亦證稱：被告曾告知其與原告之
    間有債務的關係，所以將土地暫時登記給原告，而且在討論
    出售土地的過程中，伊發現決定權不在被告而在原告；伊聽
    到被告有欠原告錢，所以把土地過給原告，至於欠多少錢伊
    不清楚等語（見本院重訴字卷二第185至187頁），益徵原告
    與被告及劉樺柳之間確有7,805,000元之消費借貸法律關係
    。
㈣、按代物清償係一種消滅債之方法，故債權人與債務人間授受
    他種給付時，均須有以他種給付代原定給付之合意，代物清
    償始能認為成立；且代物清償為要物契約，其成立僅當事人
    之合意尚有未足，必須現實為他種給付，他種給付為不動產
    物權之設定或轉移時，非經登記不得成立代物清償（最高法
    院52年台上字第3296號、65年台上字第1300號判例意旨參照
    ）。經查，劉樺柳自68年起陸續向原告借款如附表所示，被
    告及劉樺柳於97年7月10日出具借款證明書予原告，被告願
    共同承擔系爭借款債務，且劉樺柳仍不免責，核屬併存之債
    務承擔，三人結算借款總金額為7,805,000元，被告及劉樺
    柳同意分期清償上開借款債務予原告；嗣兩造與劉昌群於98
    年8月24日簽訂協議書，被告同意將其所有之系爭不動產移
    轉予原告以抵償該借款債務，亦即兩造均有以系爭不動產所
    有權代替7,805,000元借款返還之合意，揆諸上開最高法院
    判例意旨，兩造已達成代物清償之合意。被告雖已依協議書
    之約定於98年10月6日移轉系爭不動產之所有權予原告（見
    不爭執事項㈥），本已發生代物清償消滅7,805,000元借款債
    務之效力，然臺灣高等法院以105年度上字第922號確定判決
    認定訴外人徐元坑、徐金勝得行使優先承買權，系爭不動產
    所有權移轉之物權契約無效，並判決命原告塗銷所有權移轉
    之登記，（見不爭執事項㈦），系爭不動產所有權之移轉登
    記因遭塗銷而自始無效，無法發生代物清償之效力，從而系
    爭7,805,000元之借款債務仍然存續而未消滅，故原告依民
    法第478條之規定，請求被告返還借款7,805,000元，為有理
    由。
㈤、按借用人應於約定期限內，返還與借用物種類、品質、數量
    相同之物，未定返還期限者，借用人得隨時返還，貸與人亦
    得定一個月以上之相當期限，催告返還，民法第478條定有
    明文。次按經債權人起訴而送達訴狀，或依督促程序送達支
    付命令，或為其他相類之行為者，與催告有同一之效力；遲
    延之債務，以支付金錢為標的者，債權人得請求依法定利率
    計算之遲延利息。但約定利率較高者，仍從其約定利率；應
    付利息之債務，其利率未經約定，亦無法律可據者，週年利
    率為百分之5，民法第229條第2項、第233條第1項、第203條
    定有明文。被告於97年7月10日出具之借款證明書，及於98
    年8月24日簽訂之協議書中並未約定清償及代物清償之期限
    ，依民法第478條之規定，原告請求被告給付7,805,000元，
    及自起訴狀繕本送達催告後1個月即108年8月23日（見本院
    調解卷第90頁）起至清償日止，按週年利率百分之5計算之
    利息，為有理由，應予准許；逾此範圍之請求，則予駁回。
六、本件事證已臻明確，兩造其餘主張及所提證據經審酌後認均
    與本件判決結果無涉或無違，爰不一一論述，併此敘明。
七、據上論結，本件原告之訴為一部有理由，一部無理由，依民
    事訴訟法第79條，判決如主文。
中　　華　　民　　國　　110 　年　　2 　　月　　8 　　日
                  民事第一庭  審判長法  官  吳靜怡
　　　　　　　　　　　　　　　　　　法  官  張百見
　　　　　　　　　　　　　　　　　　法  官  李宇璿
以上正本係照原本作成。
如對本判決上訴，須於判決送達後20日內向本院提出上訴狀。
如委任律師提起上訴者，應一併繳納上訴審裁判費。
中    華    民    國   110    年   2    月    8     日
                              書記官  王恬如　　　
附表：　
編號 日期 金額 還款期限 卷內頁數 1 68年6月5日 60萬元 3年 本院重訴字卷一第208頁 2 68年10月1日 30萬元 1年 本院重訴字卷一第210頁 3 69年3月7日 50萬元 1年 本院重訴字卷一第212頁 4 69年5月20日 20萬元 2年 本院重訴字卷一第214頁 5 69年12月10日 80萬元 2年 本院重訴字卷一第216頁 6 70年1月10日 30萬元 1年 本院重訴字卷一第218頁 7 70年5月3日 50萬元 2年 本院重訴字卷一第220頁 8 75年3月27日 60萬元 未約定 本院重訴字卷一第222頁 9 76年9月30日 50萬元 未約定 本院重訴字卷一第224頁 10 82年8月2日 120萬元 未約定 本院重訴字卷一第226頁 11 83年2月5日 120萬元 未約定 本院重訴字卷一第228頁 12 94年1月2日 655,000元 3年 本院重訴字卷一第79頁